【裁判字號】    92,上訴,873
【裁判日期】    920627
【裁判案由】    證券交易法
【裁判全文】
臺灣高等法院高雄分院刑事判決                   九十二年度上訴字第八七三號
    上  訴  人
    即  被  告  丙○○
    上  訴  人
    即  被  告  乙○○
    選任辯護人  黃進祥律師
                江順雄律師
                陳水聰律師
右上訴人等因違反證券交易法案件，不服臺灣高雄地方法院九十二年度訴字第五九號
中華民國九十二年四月九日第一審判決（起訴案號：臺灣高雄地方法院檢察署九十一
年度偵字第二七四一一號）提起上訴，本院判決如左：
    主  文
上訴駁回。
乙○○緩刑參年。
    事  實
一、丙○○、乙○○係久陽精密股份有限公司（下稱久陽公司）之員工，其二人分別
    於民國八十八年三月十九日，與甲○○○股份有限公司三民分公司（下稱甲○○○三民分公司）簽訂委託買賣證券受託契約，並設立證券交易帳戶（帳號分別為
    ○○一○三八之一號、○○一○三六之五號），用以委託甲○○○三民分公司在
    集中交易市場報價以買賣證券交易所上市之有價證券，並均同意提供上開帳戶予
    久陽公司副總經理林賢慧（經函送檢察官另案偵辦）從事股票買賣使用。丙○○
    、乙○○均明知其二人，均無資力就林賢慧利用上開帳戶大量買入之久陽公司股
    票確實履行交割，仍與林賢慧共同基於犯意聯絡，於九十一年八月二十八日，由
    林賢慧指示丙○○以電話委託甲○○○三民分公司不知情之營業員顏益生，以丙○○本人上開帳戶，分別以每股新臺幣（下同）８．１元、８元、８元、８．３
    元之價格在集中市場報價，業經有人承諾接受而買進久陽公司股票二萬股、四十
    五萬股、三萬股、十一萬股，並同時以乙○○上開帳戶，分別以每股７．９５元
    、８．１０元、８元、８．３元之價格在集中市場報價，業經有人承諾接受而買
    進久陽公司股票四十五萬股、二萬股、三萬股、十一萬股，總計買進一百二十二
    萬股，合計總價為九百八十萬七千五百元，而甲○○○三民分公司人員為求慎重
    ，旋即於翌日即九十一年八月二十九日，向乙○○要求書立買賣上市上櫃證券授
    權書，乙○○知悉上情後亦基於前揭犯意聯絡，予以簽署而追認授權丙○○上開
    以其名義買進股票之交易，丙○○、乙○○本應於同年八月三十日辦理交割，竟
    均拒不支付款項履行交割義務，而嚴重影響證券市場之交易秩序。
二、案經甲○○○股份有限公司三民分公司訴請臺灣高雄地方法院檢察署檢察官偵查
    起訴。
    理  由
一、訊據上訴人即被告（下稱被告）丙○○、乙○○均坦承有提供渠二人名義所設立
    之證券交易帳戶予林賢慧從事股票買賣交易，雖一致否認有何違反證券交易法之
    犯行，被告丙○○辯稱：伊僅提供帳戶且受林賢慧指示下單，對於林賢慧欲違約
    不履行交割乙節，伊於下單交易時並無所悉，自與林賢慧毫無犯意聯絡可言云云
    ；被告乙○○辯稱：伊自始均不知丙○○受林賢慧指示以伊名義購買股票，甚至
    於簽署授權書時仍不知情，伊僅係人頭帳戶，不應負違約交割責任云云。惟查：
  (一)右揭事實，業據告訴代理人楊惠理於警詢、偵訊及原審指訴綦詳，並經證人即甲○○○三民分公司營業員顏益生於原審調查中證稱：「（問：認識被告？）認識
    丙○○，我處理他的開戶。也有見過乙○○。（問：在九十一年八月二十八日林
    賢慧有無打電話告知你要下單？提示電話譯文）有，內容均與譯文相符。林賢慧
    打電話說要找一位黃００，我說沒有這個人，我就跟他說在我們這邊開戶還有丙○○、乙○○，他說要下單，他就提到要找劉先生來下單，我的直覺他是想下丙○○、乙○○的單，我就說不是本人不能下單，他就說要找黃先生來下單。之後
    丙○○打電話來說要下單，我聽語氣應該是丙○○本人，我在電話裡面有聽到另
    外一名男子講出股票名稱及數量，丙○○就照著講，丙○○就說旁邊那個是乙○○，我就也幫乙○○下單。」等語明確（見原審卷第五六至五七頁），並有被告
    丙○○與顏益生間就本件股票買賣交易之錄音帶暨電話錄音譯文附卷可佐（見九
    十一年他字第五二○七號偵查卷第四五至四六頁），此外，復有委託買賣證券受
    託契約、買賣上市上櫃證券授權書、甲○○○三民分公司營業日報表、年度分戶
    帳明細表及證券交易帳戶明細表在卷可稽（見九十一年度發查字第五七七○號偵
    查卷第四至十六頁、九十一年他字第五二○七號偵查卷第十八至十九、四七至四
    八頁及本院卷第七十至七三頁），足見被告二人均同意林賢慧利用渠等在甲○○○三民分公司所開立之證券交易帳戶從事股票交易買賣乙情，應堪認定。
  (二)被告乙○○雖辯稱：授權書係下單之翌日始由營業員拿來給伊簽署，伊自始均不
    知丙○○有以其名義下單為本件股票買賣交易情事云云，惟查，卷附之買賣上市
    上櫃證券授權書，確係九十一年八月二十九日即本件交易之翌日，始由甲○○○
    三民分公司人員交由被告乙○○簽署，且將日期誤填載為開戶之八十八年三月十
    九日乙節，固經告訴代理人楊惠理於原審審理中指訴無訛，且證人即被告丙○○
    以電話向營業員報價下單時在場之劉韙任於本院調查中證稱：丙○○下單時，乙○○並未在場等語在卷（見本院卷第四五頁），然告訴代理人楊惠理亦指稱：「
    ‧‧‧後來在九十一年八月二十九日我們有打電話再次和乙○○確認，他的帳戶
    確實要下單的數目，他說好，他要找林賢慧。他們兩人都說沒有問題」等語明確
    （見原審卷第三一頁），參酌該授權書之內容明確載有「茲概括委任受任人丙○○代理本人（本公司）於貴公司設立之帳戶（含信用交易帳戶），以委任人名義
    從事買賣證券、辦理交割申購有價證券及其他有關之行為，在本人以書面終止本
    委託關係前，上開行為均由委任人負責，絕無異議」等語，已足令人明瞭簽署該
    授權之意涵及法律效果，被告乙○○倘有所懷疑，豈有於簽署前未向受任人即被
    告丙○○問明原委即逕在該授權書上簽名之理？足徵被告乙○○至遲於簽署授權
    書之際，對於被告丙○○以其名義為本件股票買賣交易已難諉為不知，其此部分
    辯解，殊難憑採，證人劉韙任所言，不足為有利被告乙○○之認定。
  (三)又被告二人雖一致辯稱：渠等僅係人頭帳戶，對於林賢慧違約不履行交割之犯行
    並無犯意聯絡云云，且證人劉韙任亦證稱：本件係因林賢慧超賣公司股票，為了
    回補股份始大量買進，嗣因原先之金主未為投資，始無法交割等語（見本院卷第
    六六頁），惟按共同實施犯罪行為之人，在合同意思範圍以內，各自分擔犯罪行
    為之一部，相互利用他人之行為，以達其犯罪之目的者，即為共同正犯；又共同
    正犯之意思聯絡，不限於事前有所協議，其於行為當時，基於相互之認識，以共
    同犯罪之意思參與者，亦無礙於共同正犯之成立，且其意思聯絡表示之方法，並
    不以明示通謀為必要，即相互間有默示之合致，自無不可（最高法院九十年度台
    上字第三九一一號判決、七十三年年台上字第一八八六號判例、八十八年台上字
    第七一八號判決可資參照）。參酌證券交易帳戶開立之目的即係供投資人從事股
    票買賣交易，而在集中市場報價下單買進股票，業經有人承諾接受者，即應切實
    履行交割，被告二人均為具有健全智識能力之成年人，亦有相當社會經驗，對此
    應無不知之理，其二人既將自己名義所開立之證券交易帳戶提供林賢慧使用，且
    對於林賢慧利用渠二人帳戶從事本件股票交易知之甚詳，亦未積極為反對之表示
    ，自應對交易之風險有所評估，並共同負擔交割義務之履行。況本件股票交易數
    量非微，與一般散戶之小規模投資有間，被告二人竟對如此非屬常態交易之股票
    買賣漠不關心，任由林賢慧於同一時間內大舉下單終致無法履行交割，亦與常情
    有違，是被告二人與林賢慧間，顯有犯意聯絡及行為分擔，自屬無疑。
  (四)再按證券交易法第一百五十五條第一項第一款之所謂「足以影響市場秩序」，應
    視實際報價數量、金額之多寡，視具體個案情形分別認定。本件被告丙○○上開
    於九十一年八月二十八日，分別以自己及被告乙○○名義所買進久陽公司股票之
    股數，總計係占當日久陽公司股票總成交量為百分之一四點七六，且久陽公司股
    價於九十一年九月一日至同年月十五日期間，成交價每日均以跌停板價格成交，
    其收盤成交價自九十一年九月二日之六．八○元下跌至九月十五日之收盤成交價
    三．九一元，跌幅為百分之四二．五○等情，有財團法人中華民國證券櫃檯買賣
    中心九十二年一月二十二日（九二）證櫃交字第○一九七七號函及所附之資料在
    卷可證（見原審卷第十四頁），是依被告當日所買進之久陽公司股票數量，及違
    約交割後久陽公司之股價下跌百分比互核比較，堪認被告二人前開違約不履行交
    割行為，已足影響證券市場之交易秩序，亦臻灼然。
  (五)綜上，本件事證明確，被告二人所辯各節，無非飾卸之詞，均無可採，其二人犯
    行均堪認定，應予論科。
二、按被告丙○○、乙○○在證券交易所上市之有價證券，於集中交易市場報價，業
    經有人承諾接受，而不履行交割，核其二人所為，均係違反證券交易法第一百五
    十五條第一項第一款之規定，應依同法第一百七十一條第一款規定論處。被告二
    人係委託營業員向集中交易市場買入久陽公司股票，其非證券自營商或證券經紀
    商，不能直接在集中交易市場報價，而利用不知情之證券經紀商營業員轉向集中
    交易市場報價而為本件犯行，為間接正犯。又被告二人與林賢慧間，有犯意聯絡
    及行為分擔，為共同正犯。
三、原審因而適用證券交易法第一百五十五條第一項第一款、第一百七十一條第一款
    ，刑法第十一條前段、第二十八條之規定，並審酌被告二人素行尚佳，並無犯罪
    前科紀錄，有卷附臺灣高雄地方法院檢察署刑案資料查註紀錄表、臺灣高等法院
    被告全國前案紀錄表各一紙可參，本件被告二人違約不履行交割金額非微，對於
    證券交易秩序具有嚴重之影響，渠等二人之行為對證券市場之正常發展影響非輕
    等一切情狀，各量處有期徒刑一年，經核原判決認事用法均無不合，量刑亦甚妥
    適，被告二人上訴意旨，猶執陳詞否認犯罪，為無理由，均應予駁回。末查，被
    告乙○○未曾受有期徒刑以上刑之宣告，有臺灣高等法院被告全國前案紀錄表在
    卷足稽，其因一時失慮，誤罹刑典，念其參與之犯罪情節較輕，經此刑之宣告後
    ，應知警惕而無再犯之虞，本院認所宣告之刑以暫不執行為當，爰併宣告緩刑三
    年，用啟自新。
據上論結，應依刑事訴訟法第三百六十八條，刑法第七十四條第一款，判決如主文。
本案經檢察官林應華到庭執行職務。
中      華      民      國    九十二    年      六      月     二十七   日
                              臺灣高等法院高雄分院刑事第七庭
                                  審判長法官  李春昌
                                        法官  黃憲文
                                        法官  莊飛宗
右正本證明與原本無異。
如不服本判決應於收受本判決後十日內向本院提出上訴書狀，其未述上訴理由者，
並得於提起上訴後十日內向本院補提理由書狀（均須按他造當事人之人數附繕本)「
切勿逕送上級法院」。
                                      書記官  張明賢
中      華      民     國     九十二      年      六      月     三十   日
附錄本判決論罪法條：
證券交易法第一百五十五條第一項第一款：
對於在證券交易所上市之有價證券，不得有左列各款之行為：
一、在集中交易市場報價，業經有人承諾接受而不實成交或不履行交割，足以影響市
    場秩序者。
證券交易法第一百七十一條第一款：
有左列情事之一者，處七年以下有期徒刑，得併科新臺幣三百萬元以下罰
金：
一  違反第二十條第一項、第一百五十五條第一項、第二項或第一百五十
    七條之一第一項之規定者。


司法院資訊處製作；財團法人民間司法改革基金會備份。
